最　高　行　政　法　院　判　決
　　　　　　　　　　　　　94年度判字第01295號
上　訴　人　乙○○
被 上訴 人　臺北縣政府
代　表　人　甲○○
上列當事人間因違章建築事件，上訴人對於中華民國93年3月25
日臺北高等行政法院92年度訴字第1714號判決，提起上訴，本院
判決如下：
　　主  文
上訴駁回。
上訴審訴訟費用由上訴人負擔。
　　理  由
一、本件上訴人前未經許可於其所有坐落台北縣永和市○○街
    137巷2號1樓建築物前側及法定停車空間，以鋼鐵棚架增建
    高約3.5公尺、寬約8公尺，面積28平方公尺之構造物，經被
    上訴人所屬工務局於89年8月14日勘查，認定上訴人違反建
    築法第25、86條及違章建築處理辦法第5條之規定，乃於89
    年8月24日以89北工拆字第8714號違章建築拆除通知單認定
    違建，並依「臺北縣違章建築拆除優先次序表」規定分類為
    「D類5組」辦理排拆作業。嗣上訴人復未經申請許可，另擅
    自於上揭違建原留設之通道增建高約3公尺，面積約12平方
    公尺之鐵捲面，並以竹木等封閉，經被上訴人所屬工務局於
    91年10月7日派員現場勘查，認屬施工中隨報隨拆之「A類1
    組」違章建築，乃以91年10月28日九一北工拆字第11637號
    違章建築拆除通知單（下稱原處分）通知應執行拆除，並以
    91年11月18日北縣拆資（拆）字第11332號違章建築拆除時
    間通知單通知訂於以91年11月25日執行拆除，嗣於91年12月
    9日執行拆除完畢。上訴人不服，提出陳情，經被上訴人所
    屬違章建築拆除隊以91年12月12日北縣拆認字第0910023982
    號函及92年1月3日北縣拆拆字第0910027689號函復上訴人略
    以，執行拆除，並無違誤。上訴人對原處分不服，循序提起
    行政訴訟，請求確認原處分違法；被上訴人應賠償上訴人因
    拆除所造成之損害。
二、上訴人起訴主張：(一)被上訴人業已發布台北縣違章建築拆除
    優先次序表，將違建嚴重程度區分自A級至D級，A級應隨報
    隨拆，而D級可列為後順次、得觀察改善之建築體。本件上
    訴人建物原被列為D類5組之一般性違建，縱嗣因自行改作被
    列為A類1組，但上訴人又將其回復原本D類5組之型式，被上
    訴人應重新劃歸為D級違建，否則即有違行政程序法第7條之
    比例原則。又上訴人於拆除前已得工務局拆除隊隊長允諾緩
    拆，該隊長乃代表被上訴人行使公權力之人，其於執行公務
    時作出「改善後緩拆之意思表示，外觀上足以使上訴人相信
    該隊長有代理被上訴人之權，被上訴人應負民法第169條表
    現代理之責，不應逕自拆除上訴人違建，現已拆除即應負擔
    損害賠償責任，始符行政程序法第8條之誠實信用原則。被
    上訴人濫用權力、裁量標準出爾反覆，依行政訴訟法第4條
    第2項規定，本件原處分應屬逾越權限或濫用權力之違法行
    政處分。(二)被上訴人辯稱上訴人未能檢具依法經申請取得建
    築許可之證照，亦無證明其為81年1月10日前報備有案之違
    建以實其說乙節，惟「台灣省違章建築拆除認定基準」第2
    條規定，建築基地內合法建築物之空地上以竹、木或金屬材
    料為骨架，設置臨時性可隨時拆卸遷移之遮雨、遮陽棚架，
    其簷高不超過3公尺，並未占用道路、騎樓地、防火間隔或
    妨礙停車空間、公共排水等之使用建築物者，得「免申請許
    可」。系爭違建自69年便已構築完成，因此上訴人岳父母依
    前揭「台北縣違章建築拆除優先次序表」、「台灣省違章建
    築拆除認定基準」規定，便未申請許可，且上訴人房屋前之
    空地為私人之法定停車場，於91年經台北縣永和市公所允許
    接水接電，此有繳納之水、電費及稅單等以資佐證，上訴人
    違建確屬81年以前興建之違建，依法得不列入拆除對象。(三)
    被上訴人屢稱上訴人違建面積為28平方公尺，但內政部訴願
    決定書卻記載為12平方公尺，上訴人認為該法定停車場面積
    （即違建面積）未達28平方公尺，被上訴人之認定自始即有
    違誤。(四)按違章建築處理辦法第5條規定：「…認定必須拆
    除者，應即拆除之。認定尚未構成拆除要件者，通知違建人
    於收到30日內，依建築法第30條之規定補行申請執照…」被
    上訴人既然認定上訴人未達拆除要件，卻未通知上訴人於30
    日內補行申請程序，顯見被上訴人未依法行事，其執行職務
    之行政程序確有瑕疵等語。
    被上訴人則以：上訴人主張該鋼鐵棚架構造物符合「臺灣省
    違章建築拆除認定基準」第2條第1款規定：「建築基地內合
    法建築物之空地上，以竹、木或金屬材料為骨架，設置臨時
    性可隨時拆卸遷移之遮雨、遮陽棚架，其簷高不超過3公尺
    ，並未占用道路、騎樓地、防火間隔或妨礙停車空間、公共
    排水、灌溉溝渠之使用。」及第2款規定：「建築基地內合
    法建築物之空地上搭建之建築物，其簷高不超過3.5公尺，
    並未占用道路、公共排水、灌溉溝渠、騎樓地、停車空間或
    防火間隔面積不超過下列標準者：『實施都市計畫地區：30
    平方公尺、未實施都市計畫地區：40平方公尺』」等語。惟
    查，內政部於81年1月10日以臺內營字第8177023號令刪除違
    章建築處理辦法第14條，故該拆除認定基準亦隨號令予以廢
    除。且上訴人未能檢具依法經申請取得建築許可之證照，亦
    無證明其為81年1月10日前報備有案之違建以實其說，且依
    據相關書證資料證實本案確屬違章建築並妨礙公共安全無誤
    ，上訴人所訴核無足採。原處分應予維持等語，資為抗辯。
三、原審斟酌全辯論意旨及調查證據之結果，以：(一)上訴人未經
    許可於其所有坐落台北縣永和市○○街137巷2號1樓建築物
    前側及法定停車空間，以鋼鐵棚架增建高約3.5公尺、寬約8
    公尺，面積28平方公尺之構造物，有89年8月14日違章建築
    勘查紀錄表及照片等影本1紙在卷足憑，其違章事實，洵堪
    認定；是以被上訴人所屬工務局認定上訴人係違反上開建築
    法第25條規定，及同法第86條及違章建築處理辦法第5條之
    規定，於89年8月24日以89北工拆字第8714號違章建築拆除
    通知單認定為違章建築。嗣被上訴人所屬工務局復於91年10
    月7日派員勘查系爭建物現場，發現該違建原留設之通道，
    上訴人再以鐵捲門、鐵皮、竹木等構造物封閉，影響公共安
    全，亦有91年10月7日違章建築勘查紀錄表及照片等影本1紙
    在卷足憑，是以被上訴人所屬工務局認定本件違建係屬A類1
    組，以原處分認定違建，應予以拆除，自無不合。(二)上訴人
    雖主張房屋前之空地為私人之法定停車場，本件違建自六十
    餘年即已存在，依「台北縣違章建築拆除優先次序表」規定
    ，81年1月10日前建造完成，並符合「台灣省違章建築拆除
    認定基準」之違建得「不列入拆除對象」等語；查依「台灣
    省違章建築拆除認定基準」第1條規定，該認定基準依違章
    建築處理辦法第14條規定訂定之，惟上開第14條規定，業經
    內政部於81年1月10日以臺內營字第8177023號令刪除，是「
    台灣省違章建築拆除認定基準」失其法源基礎。又查本件上
    訴人於89年間改建，以鋼鐵棚架增建高約3.5公尺、寬約8公
    尺，面積28平方公尺，已如上述，即係於81年1月10日以後
    所增建，且上訴人亦未能舉證該違建係於81年1月10日前建
    築完成，自無「台灣省違章建築拆除認定基準」之適用。另
    依「台北縣違章建築拆除優先次序表」規定，施工中之違章
    建築，屬於A級組類，應隨報隨拆；本件係屬施工中之違章
    建築，並妨礙公共安全，從而被上訴人所屬工務局予以隨報
    隨拆，依法自屬有據；上訴人上開主張，難謂有理等由，駁
    回上訴人原審之訴。
四、上訴意旨略謂：本件被上訴人並未提出證據證明系爭違建係
    上訴人於89年間改建，又臺北縣永和市公所准接水電，可證
    明系爭違章建築係合法。而系爭違章建築原被歸為D類5組，
    依規定應予緩拆，被上訴人所提89年間之臺北縣政府工務局
    違章建築勘查紀錄所顯示之違章建築，非本件之豫溪街137
    巷2號，而係137號，原判決應予廢棄等語。本院按：違章建
    築處理辦法第2條規定：「本辦法所稱之違章建築，為建築
    法適用地區內，依法應申請當地主管建築機關之審查許可並
    發給執照方能建築，而擅自建築之建築物。」同辦法第5條
    規定：「直轄市、縣（市）主管建築機關，應於接到違章建
    築查報人員報告之日起5日內實施勘查，認定必須拆除者，
    應即拆除之。認定尚未構成拆除要件者，通知違建人於收到
    通知後30日內，依建築法30條之規定補行申請執照。違建人
    之申請執照不合規定或逾期未補辦申領執照手續者，直轄市
    、縣（市）主管建築機關應拆除之。」查上訴人前於台北縣
    永和市○○街137巷2號1樓建築物前側及法定停車空間，以
    鋼鐵棚架增建高約3.5公尺、寬約8公尺，面積28平方公尺之
    構造物，經被上訴人所屬工務局認定違建，並分類為「D類5
    組」辦理排拆作業等情，為兩造於原審所不爭執，並有89年
    8月24日以89北工拆字第8714號違章建築拆除通知單在卷可
    稽，嗣上訴人又於上揭違建原留設之通道增建高約3公尺，
    面積約12平方公尺之鐵捲面，並以竹木等封閉，此有被上訴
    人所屬工務局91年10月7日會勘之違章建築勘查紀錄表為憑
    ，上訴人於原審亦承認曾自行改作（見審卷第14頁，上訴人
    所提之補充理由狀），則上訴人原被列為「D類5組」之違建
    ，因其再行施工，被上訴人所屬工務局遂以原處分認定該違
    建屬於A類1組，並無不合。至於上訴人其餘指摘係就原審取
    捨證據、認定事實之職權行使事項，指摘原判決違誤，求予
    廢棄，難認有理由，應予駁回。
據上論結，本件上訴為無理由，爰依行政訴訟法第255條第1項、
第98條第3項前段，判決如主文。
中    華    民    國    94    年    8    月    25     日
                  第四庭審判長法  官　趙　永　康
                              法  官　鄭　淑　貞
                              法  官　黃　淑　玲
                              法  官　侯　東　昇
                              法  官　林  文　舟
以  上  正  本  證  明  與  原  本  無  異
中    華    民    國    94    年    8    月    26     日
　　　　　　　　　　　　　　　書記官　王　褔　瀛
